臺灣高等法院刑事判決　　　　　　　99年度上更(一)字第74號
上　訴　人
即　被　告　柯陳川
選任辯護人　邢越律師
上　訴　人
即　被　告　李文榮
　　　　　　陳志禎
上列二人共同
指定辯護人　薄正任律師
上　訴　人
即　被　告　陳永欽
　　　　　　　　　　現於法務部矯正署宜蘭監獄執行
選任辯護人　劉家華律師
　　　　　　許名志律師
　　　　　　張致祥律師
上列上訴人因強盜案件，不服臺灣宜蘭地方法院97年度訴字第48
號、第305號，中華民國97年10月27日第一審判決（起訴案號：
臺灣宜蘭地方法院檢察署96年度偵字第3743號、第3814號、第45
15號、97年度偵字第1112號），提起上訴，判決後，經最高法院
發回更審，本院判決如下：
    主  文
原判決關於柯陳川、李文榮、陳志禎、陳永欽加重強盜謝名峪財
物部分暨柯陳川、李文榮、陳永欽定應執行刑部分，均撤銷。
柯陳川、李文榮、陳志禎犯強盜罪而有刑法第三百二十一條第一
項第四款之情形，柯陳川、李文榮各處有期徒刑柒年陸月，陳志
禎處有期徒刑柒年貳月。
陳永欽被訴加重強盜謝名峪財物部分，無罪。
    事  實
一、柯陳川與李文榮、陳志禎於民國96年6月上旬之不詳時間，
    在宜蘭縣宜蘭市○○路○段135號柯陳川經營之耐斯檳榔攤謀
    議，欲以帶謝名峪至大陸地區，先設法使謝名峪意識不清，
    在謝名峪仍未完全恢復意識之際，騙謝名峪已因賭博財物輸
    錢，必須開立本票償還之方式取財，惟其三人亦有若謝名峪
    當場不從，即乘謝名峪意識尚未完全清醒，無力抗拒之機會
    ，以強暴等方式迫使謝名峪就範，簽發本票之預見，推由與
    謝名峪認識之陳志禎於96年6月14日前某日，向謝名峪表示
    機票、食宿等費用由柯陳川提供，邀約謝名峪免費至大陸地
    區旅遊，並由柯陳川先行於96年6月14日搭機前往大陸東莞
    地區與不詳姓名之大陸地區人士見面安排後續事宜。96年6
    月15日，陳志禎、李文榮二人即將謝名峪帶往大陸東莞地區
    遊玩，96年6月17日夜間，柯陳川、李文榮、陳志禎三人邀
    謝名峪同在大陸東莞地區某酒店飲酒，於謝名峪在該日晚間
    進入該酒店飲酒後，柯陳川、李文榮、陳志禎三人遂基於結
    夥三人以上強盜之犯意聯絡，共同意圖為自己不法之所有，
    由陳志禎依先前使謝名峪意識不清之計劃，乘機於席間將柯
    陳川所提供內含苯二氮平成分藥劑之透明液體加入謝名峪所
    飲用之酒類飲料中，致使謝名峪飲酒後不久即意識不清，隨
    後由不詳姓名之大陸地區人士將意識不清之謝名峪帶至柯陳
    川等人預先安排位於大陸東莞地區某不詳地點之房間內，由
    在場與柯陳川、李文榮、陳志禎三人有結夥強盜犯意聯絡之
    至少六名姓名年籍不詳之大陸地區成年男子，於謝名峪醒覺
    後仍無力反抗之際，向謝名峪佯稱其已賭輸人民幣87萬元，
    要求謝名峪立刻處理，並取謝名峪之手機電話打給佯裝不知
    內情之陳志禎，李文榮、陳志禎趕至現場，因謝名峪向李文
    榮、陳志禎堅稱自己並未賭博，即遭李文榮以手肘毆打左眼
    部位，使謝名峪不敢再表示異議，李文榮並通知假意不知內
    情之柯陳川到場，柯陳川拿出事先與在場大陸地區人士準備
    好之現金給謝名峪，要謝名峪將錢交予對方，並要求謝名峪
    簽發本票予柯陳川，以補償柯陳川，謝名峪因先前飲用內含
    苯二氮平成分藥劑之酒類之藥效尚未完全消退，其意識尚未
    恢復正常，仍處於無力反抗之狀態，且其隻身在大陸地區不
    詳房間內，現場有至少六名不知名之大陸地區人士在場，一
    否認賭博即遭到一同從臺灣前來之李文榮以強暴手法毆打，
    使謝名峪認識到若當下不屈從柯陳川之要求，簽發本票，恐
    走不出該房間，其已無自由斟酌之餘地，至使其達於不能抗
    拒之程度，謝名峪即在此不能抗拒且不敢抗拒之情況下，不
    得已依言於轉交柯陳川交付之現金予現場之大陸地區人士後
    ，簽發面額新臺幣（下同）384萬元之本票1紙交予柯陳川，
    謝名峪並因李文榮之毆打行為受有左眼旁5×4公分挫傷瘀青
    之傷害（傷害部分未據告訴）。嗣柯陳川等人返臺後持續向
    謝名峪索取該本票之金額。
二、案經被害人謝名峪訴由宜蘭縣政府警察局移送臺灣宜蘭地方
    法院檢察署檢察官偵查起訴。
    理  由
甲、有罪部分：
壹、相關證據證據能力之說明：
一、按被告以外之人於審判外向法官所為之陳述，得為證據；被
    告以外之人於偵查中向檢察官所為之陳述，除顯有不可信之
    情況者外，得為證據，刑事訴訟法第159條之1第1項、第2項
    定有明文。查：上訴人即被告柯陳川、李文榮、陳志禎、被
    害人即證人謝名峪於檢察官偵查庭訊時，以證人身分具結所
    為證述，皆有踐行具結程序，且就該等偵查筆錄，被告等人
    及其辯護人於原審及本院均未主張有何具體符合刑事訴訟法
    第159條之1第2項所定之顯不可信情況（此指外部情況，而
    非指證言之可採信與否）之例外條件存在，則被告柯陳川、
    李文榮、陳志禎、證人謝名峪於偵查庭訊以證人身分所為之
    證述，自有證據能力。又按共同被告於偵查中受訊問時，該
    共同被告就關於其他共同被告部分之陳述，不論其係以被告
    身分，抑或經轉換為證人經具結所為之陳述，於符合刑事訴
    訟法第159條之1第2項傳聞例外之規定，均有證據能力（最
    高法院96年度臺上字第5673號、97年度臺上字第1373號、97
    年度臺上字第4370號判決意旨參照）。且刑事訴訟法第159
    條之1第2項所定得為證據之被告以外之人於偵查中向檢察官
    所為之陳述，包括共同被告非以證人身分於偵查中向檢察官
    所為之陳述，係有關被告以外之人於檢察官偵查中所為之陳
    述如何得為證據之規定。故於審判中，如共同被告在調查被
    告本人之案件時，已依刑事訴訟法第287條之2規定，轉換為
    證人調查訊問，而具結陳述，經賦予被告對該共同被告所為
    之陳述為詰問之機會者，該以共同被告身分所為之陳述，法
    院得與其以證人身分所為之陳述，綜合該被告以外之人全部
    供述證據，斟酌案內其他調查之證據資料，本於經驗法則及
    論理法則，予以取捨，作證據價值之判斷，非謂於被告本人
    案件中，僅能採取共同被告以證人身分所為之陳述作為判斷
    之依據，該非以證人身分之共同被告所為之陳述，即為無證
    據能力之證據，而應予排除不用（最高法院97年度臺上第66
    78號判決意旨參照）。同理，共同被告於偵查期間法官羈押
    庭訊及案件起訴繫屬法院後於準備程序及審判程序，各以被
    告身分向法官所為之陳述，無依法應具結未具結之問題，依
    刑事訴訟法第159條之1第1項之規定，亦得為證據。查：被
    告柯陳川、李文榮、陳志禎各於偵查期間以被告身分向檢察
    官所為之陳述，以及其等於偵查期間法官羈押庭訊及於案件
    起訴後各以被告身分所為之陳述，亦未見有何符合刑事訴訟
    法第159條之1第2項所定之顯不可信情況之例外條件存在，
    則被告柯陳川、李文榮、陳志禎於檢察官偵訊時各以被告身
    分、於偵查期間法官羈押庭及於法院審理各以被告身分所為
    之陳述，均有證據能力。又本案於原審審判程序，已將共同
    被告柯陳川、李文榮、陳志禎轉換為證人，並傳訊證人謝名
    峪，給予各被告（含辯護人）詰問之機會（見臺灣宜蘭地方
    法院97年度訴字第48號卷＜下簡稱：原審卷＞(二)第42至52、
    54頁、卷(三)第202至237頁），而完足為合法調查之證據，無
    不當剝奪被告詰問權之行使，亦不生證據未經合法調查而禁
    止使用之問題（最高法院96年度臺上字第4365號、98年度臺
    上字第2221號判決意旨參照）。
二、按司法警察等偵查輔助人員於案件未移送檢察官偵查前之調
    查犯罪階段，先行將相關證物或就相關專業問題，委請檢察
    機關概括選任之專責鑑定機關實施鑑定，基於檢察一體原則
    ，該鑑定機關亦應視同受承辦檢察官所選任或囑託而執行鑑
    定業務，其等出具之書面鑑定報告乃現行刑事訴訟法第206
    條所定之鑑定人書面報告，屬傳聞證據法則之例外，應具有
    證據能力。查：行政院衛生署管制藥品管理局係早經臺灣高
    等法院檢察署檢察長概括選任之藥品成分之鑑定機關，業經
    臺灣高等法院檢察署92年9月9日檢文允字第0921001203號函
    示在案，此為本院職務上已知之事實，揆諸上揭說明，該局
    就相關藥品之效用所出具之鑑定意見書，自有證據能力。
三、本件被害人謝名峪於96年6月22日至行政院衛生署宜蘭醫院
    （現更名：陽明大學附設醫院．下簡稱宜蘭醫院）檢驗尿液
    ，由該醫院出具之診斷證明書，既經負責診治醫師康世肇於
    本院98年度上訴字第208號案件審理時，到庭作證結證係其
    本人診治及出具診斷明書（見本院該案卷＜下簡稱：本院上
    訴字卷＞第243頁背面以下），擔保該診斷證明書內容之真
    實性，則該診斷證明書，自有證據能力，此與單純僅有診斷
    證明書而無出具之醫師具結證言擔保之情形不同，不能以一
    般傳聞證據視之。
四、謝名峪因眼部受傷，於96年6月21日至宜蘭醫院就診，由該
    醫院出具之驗傷診斷證明書，被告等人及其辯護人於原審及
    本院準備程序均未予爭執其證據能力，且經本院於審判程序
    提示並告以要旨，踐行調查證據後，被告及辯護人均未於言
    詞辯論終結前就該證據之證據能力聲明異議（見原審卷(一)第
    93 至94、101、153頁、卷(四)第30頁，本院上訴字卷第148頁
    背面至第149頁正面、本院上更(一)卷(一)第56頁背面、卷(二)第1
    86頁正面、第191頁背面），本院審酌該供述證據，無信用
    性過低或違法取得之疑慮，認為適當，依刑事訴訟法第159
    條之5第2項、第1項規定，有證據能力。
貳、認定犯罪事實所憑之證據及理由：
一、訊據被告柯陳川、陳志禎固坦承有與李文榮共同設局向謝名
    峪取財之犯行，惟被告柯陳川、陳志禎均否認有強盜犯行，
    被告李文榮於更審前亦僅承認有設局之事，而否認有何強盜
    之犯行。被告柯陳川辯稱：謝名峪部分，我們從來沒有想要
    強盜財物，只是想要騙他的錢，錢是由我交給謝名峪，由謝
    名峪交給賭場的人，謝名峪簽本票時，都沒有人打他，我們
    沒有下藥，我沒有拿什麼小瓶子給陳志禎；我是假扮說他賭
    輸錢，幫他給對方錢的金主，回臺灣後，才跟他要，實際上
    沒有幫他付錢等語。被告陳志禎辯稱：我們只是要向謝名峪
    騙錢，不是強盜，在現場他人向謝名峪討錢時，我沒有注意
    看；謝名峪簽本票時，我意識也不清楚，因為我有吸K他命
    、喝酒；我以前講下藥，是因我的記憶是拼湊的，當時意識
    不是很清楚云云。被告李文榮於本院前次審理時辯稱：謝名
    峪部分是騙他，但沒有下藥，沒有打人云云。
二、經查：
(一)、證人謝名峪之證述內容：
    (1)證人謝名峪於96年9月21日檢察官偵訊時結證稱：「是柯
      陳川先過去大陸，96年6月間，李文榮帶我跟陳志禎一起
      去大陸玩，陳志禎說他們老闆柯陳川會付機票錢，因為陳
      志禎是我高職同學，我想既然不用錢，過去那邊吃喝都是
      算李文榮的，我就跟他們一起去。護照是陳志禎叫我交照
      片由他幫我辦，所以當天我、李文榮、陳志禎一起到大陸
      ，到大陸之後，第一、二天到酒店喝酒，錢都是李文榮付
      的，我都叫李文榮『兄仔』，我是透過陳志禎認識李文榮
      ，之前不熟，是出國才比較熟。（到大陸第3天）李文榮
      帶我、陳志禎去找柯陳川到酒店喝酒唱歌，後來我人很暈
      不醒人事，醒來就在一間房間內，當時頭很暈，但我知道
      那不是喝酒的暈，看到十幾個不認識的人，有一個不認識
      的人跟我說話，說我玩推筒子（臺語）賭博輸了87萬人民
      幣，我當時意識模糊，他問我朋友是誰，並拿我電話過去
      ，我跟他說我朋友是陳志禎，那個人就拿我的電話去打，
      過不久陳志禎、李文榮就來了，李文榮問我有沒有賭博，
      我說沒有，當時那些不認識的人硬說我有，李文榮就用手
      肘打我左眼附近，後來，李文榮打電話叫柯陳川帶錢來，
      柯陳川就拿錢給我叫我拿錢給對方，之後他們叫我簽本票
      ，當時我都意識模糊。（當時柯陳川叫你簽本票時，你能
      否拒絕抗拒他？）我當時沒有辦法，因為意識模糊，我連
      我如何回旅館房間都不知道。我知道柯陳川有拿一疊錢，
      人民幣還是新臺幣我不知道，柯陳川拿錢給我我有交給對
      方，我當時意識模糊。我不知道柯陳川為何要給我錢。（
      何時簽本票？）同日同地點，柯陳川叫我要還他錢，說錢
      是他先跟公司調的，我賭博賭輸要將錢還給他，我說我沒
      有賭博，當時因為都很暈，我也不清楚就簽本票，我連簽
      多少錢都不知道，是隔天清醒時陳志禎、柯陳川跟我說，
      昨天我去賭博並簽本票，我聽完不知道怎麼辦，就先打電
      話回家跟家人說，家人就先去報警。去大陸機票及食宿費
      用是李文榮、柯陳川出錢。他們說是公司要出錢出去玩，
      陳志禎來問我要不要一起去。（＜提示警卷所附之本票＞
      是否為你當時所簽立？）是。當時陳志禎、李文榮、柯陳
      川在場。」等語（見臺灣宜蘭地方法院檢察署96年度偵字
      第3743號卷＜下簡稱：偵字第3743號卷＞(一)第90至91頁）
      。
    (2)證人謝名峪於97年4月2日原審審理時，結證稱：「陳志禎
      找我一起去大陸，說旅費不用我出，我跟陳志禎、李文榮
      三人去，柯陳川已先去，我們飛到澳門轉車去大陸的東莞
      去玩。……6月17日晚上7、8點我及李文榮、陳志禎外出
      ，到達酒店之後柯陳川已經在那邊，酒店是李文榮帶我去
      的。……我喝酒，去上廁所，出來之後，就繼續喝酒，之
      後就不醒人事，我醒來之後就在一間小房間裡面，那個小
      房間是在其他的地方，當我有意識的時候，但還是很昏迷
      ，看到的都是一些不認識的人，他們拿我的手機，問我說
      認識誰，同伴是誰，我說陳志禎他們，他們就打電話，陳
      志禎及李文榮一起過來。我有意識時，李文榮說我賭輸了
      ，他說大陸人跟他說的，說我在那邊賭輸了，說是玩推筒
      子，他問我有沒有賭，我說我沒有賭，李文榮就打我，用
      手肘打我眼睛，我的眼睛都瘀青了，李文榮問我現在如何
      處理，我說我不知道，後來有人叫我簽本票，我連簽多少
      金額都不知道，誰叫我簽的，我也不知道，陳志禎也有過
      來，沒有講話。在場的大陸人好像有作勢要打我，但是情
      形我忘記了。後來回到酒店，李文榮、陳志禎說我賭輸，
      說我輸了380萬元，說我有簽本票。柯陳川是比較後面才
      來，他們說他有拿錢幫我付。（在大陸簽本票是否不知道
      是於何情況下簽的？）是。（是否有人對你強暴脅迫，還
      是李文榮打你一下，你才簽？）是，因為沒有簽的話，我
      走不出去。（有沒有人不讓你走？）這是我自己想的，沒
      有人對我講這句話。（警卷第5頁的本票金額、地址）是
      我的筆跡。我確定李文榮有用手肘打我，我沒有看到柯陳
      川拿錢幫我付，是李文榮跟我說柯陳川有幫我付錢。叫我
      簽本票的應該是柯陳川，因為錢他說是他付的。我如果酒
      醉，我會知道我做什麼，但是那是昏迷，兩種不一樣，我
      當天喝的酒只是還好而已，跟前兩天差不多，沒有特別多
      。我沒有賭博，是他們這樣說。（簽本票時間是96年6月1
      8日凌晨？）是。在此次之前沒有去過大陸。（於偵查中
      陳述不能抗拒而簽下本票，是因為遭下藥意識模糊還是因
      被李文榮毆打？）意識模糊才簽的，會怕走不開那裡。（
      為何說沒有簽本票怕走不開？）因為那裡有很多人在，而
      且還有大陸人。（96年7月23日晚上發生的事是否如你在
      偵查中所述？）是。（在小房間的情形）我坐在椅子上，
      我醒來看很多人，大約有十人，我沒有辦法確定，都是男
      子。本票是簽給柯陳川，是柯陳川說他付錢，李文榮也有
      跟我說，所以我在警詢中才會說是他要我簽本票。不是我
      不願意簽本票，李文榮才打我，是因他說賭輸，我不承認
      ，他就順手打我。他們當時說我賭輸人民幣80幾萬元。是
      柯陳川、李文榮叫我簽臺幣的本票。是李文榮說他有叫柯
      陳川來付，有沒有付，我不知道。我記不起來是何人拿出
      本票叫我簽。」等語（見原審卷(二)第42至52頁）。
    (3)證人謝名峪於本院更(一)審結證稱：「96年6月17日晚間有
      喝酒，酒名記不得。也有施用K他命，以抽菸的方式施用
      ，抽一根、兩根。以前有用過K他命，用抽的沒有什麼感
      覺。平日酒量算不錯。當天喝不多，沒有超過平常的量。
      （偵查卷一第90頁96年9月21日筆錄，你在該筆錄表示，
      李文榮問我有沒有賭博……李文榮有用手打我左眼附近等
      語，是否實在？）有，是實在的。當時李文榮打我時，柯
      陳川不在。我看到柯陳川時，柯陳川說我輸了，他幫我付
      了錢，要我簽本票。（李文榮打你後的當天，有無要你簽
      本票？）那天有吧。當天是李文榮、陳志禎帶我去酒店喝
      酒唱歌，後來柯陳川也有去。喝酒唱歌時，李文榮、陳志
      禎及柯陳川都有在場。我平常喝酒，酒醉時會想睡覺，平
      常吸K他命，用抽菸方式不會神智不清。（偵訊筆錄中說
      到頭很暈，但不是喝酒頭暈，為何如此判斷？）因為我喝
      到很醉，我不會不省人事，我還是有意識。我不記得有被
      帶去賭博這件事。（被打及開本票）都沒有離開那個房間
      ，都在同一個房間。（偵查中、一審作證時，記憶比較清
      楚，還是現在？＜提示筆錄＞）以前比較清楚。（你簽本
      票時，房間有多少個人？）蠻多人的，那時候我意識不是
      很清楚，有時候有意識，有時候沒有意識，只知道很多人
      。不記得有沒有罵我。（當天是否還記得如何離開房間？
      ）我自己怎麼離開的都不知道。（柯陳川問：我當時是不
      是錢拿給你，要你自己拿給賭場？）沒有很清楚。我醒來
      就在另一個房間，對方一堆人就說我賭錢賭輸了。」等語
      （見本院更(一)卷(二)第186頁背面至第189頁正面、第196頁
      背面）。
(二)、雖然就某些枝節，證人謝名峪未能證述清楚，並未能明確掌
    握事發當時每個細節之前後時序，惟按一般人對於事物之注
    意及觀察，有其能力上之限制，未必如攝影機般，可以「打
    開」眼睛記錄整個事件經過，然後於法庭上「倒帶」其記錄
    過程。而證人之注意及觀察，往往未慮及將被應用於訴訟上
    ，而未能完整記錄每一細節及全貌，乃事理之常。且人類之
    記憶，常隨著時間之逝去而逐漸磨損，記憶之線索常會改變
    ，自難期證人能將過往事物之原貌完整呈現。故證人之陳述
    有部分前後不符，或相互間有所歧異時，究竟何者為可採，
    法院仍應本其自由心證，依據經驗法則及論理法則，參酌其
    他補強證據予以綜合判斷，並應就證人之觀察力、記憶力及
    陳述力綜合審酌，以判斷其陳述之真偽，非謂一有不符或矛
    盾，即認其全部均為不可採信。且依一般經驗法則，證人就
    同一事實反覆接受不同人員之訊（詢）、詰問，在各次訊、
    詰問時，是否均能作精確之陳述，與其個人所具備記憶及描
    述事物之能力有關，甚至與訊、詰問者訊、詰問之方式（詰
    問多係片斷式之問話）、態度、著重之重點、理解整理能力
    及證人應訊當時之情緒亦有關聯，尤其如本案之證人謝名峪
    係就其酒後且有昏迷及意識未完全恢復之情況所體驗之事實
    作證，其不能詳細掌握全部細節，實屬無可避免。但證人對
    於基本事實之陳述並無實質歧異，復有其他證據足以補強其
    真實性，自得採為認定事實之基礎。查：證人謝名峪對於其
    係受陳志禎之邀，與陳志禎、李文榮同至大陸東莞地區遊玩
    ，96年6月17日夜間，其與陳志禎、李文榮、柯陳川一同飲
    酒，在當日飲酒未過量，且僅施用少量K他命之情況下，異
    乎尋常地失去意識、昏迷，醒來時，已在不明地點之房間內
    ，現場有多名大陸人士，對其稱賭輸人民幣87萬元，拿其電
    話通知陳志禎、李文榮，隨後陳志禎、李文榮到場，其否認
    有賭錢，卻遭李文榮以手肘毆打左眼部，嗣柯陳川亦至現場
    ，柯陳川自稱幫其支付賭債，其被要求簽發臺幣本票以償還
    柯陳川，其於上址醒來後，意識並未完全恢復，時而有意識
    ，時而沒有意識，有意識時，其意識亦屬模糊，本票雖是其
    親簽，但當時簽多少金額、如何簽，因意識模糊，沒有記憶
    ，係事後聽李文榮、陳志禎所言等基本事實，始終為一致之
    證述。並有以下之證據可為補強，證人謝名峪所為前揭基本
    事實一致之證述，應屬事實，堪以採信：
    (1)被告柯陳川、李文榮、陳志禎於偵查、偵查期間原法院羈
      押庭訊、原審、本院前次審理及本院更(一)審時先後供承：
      其三人，在上開檳榔攤由柯陳川提議，共謀以詐騙設局之
      方式欲取謝名峪之財物，由與謝名峪早已認識之陳志禎出
      面邀謝名峪與李文榮、陳志禎同至大陸地區遊玩，96年6
      月17日夜間，謝名峪與柯陳川、李文榮、陳志禎三人飲酒
      後，謝名峪係由他人帶走，嗣陳志禎、李文榮於接聽電話
      後，亦至上開謝名峪所在之房間，現場有多名事先安排好
      之大陸地區人士（就現場大陸地區人士究竟有多少人，被
      告陳柯川、李文榮、陳志禎說詞不一，或稱：七、八人，
      或稱：五、六人、或稱：五、六人以上），由大陸人士佯
      稱：謝名峪賭輸錢云云，再由隨後亦至現場之柯陳川假意
      付錢予事先串通大陸人士，謝名峪於現場有簽發本票，本
      票是由柯陳川收執等事實（見偵字第3743號卷(一)第133至1
      35、186至188頁，卷(二)第24、104至105頁，原法院96年度
      聲羈字第122號卷＜下簡稱：聲羈字第122號卷＞第16至17
      頁，原法院96年度聲羈字第129號卷＜下簡稱：聲羈字第1
      29號卷＞第8至10頁，原審卷(一)第17至20、90至91頁、卷
      (二)第52至53頁＜其等於原審對證人謝名峪當場所為之證述
      ，皆表示無意見＞、原審卷(三)第212至214、217至219、22
      5頁、卷(四)第54至55、58頁，本院上訴字卷第132頁背面至
      第134、264頁，本院更(一)卷(二)第197頁）。復有謝名峪簽
      發之面額新臺幣384萬元之本票影本1紙在卷可證（見宜蘭
      縣警察局警刑偵二字第0961108861號卷＜下簡稱：警卷(一)
      ＞第5、63頁，偵字第3743號卷第5頁背面）。又被告柯陳
      川於偵查期間法官羈押庭訊時，並曾供稱：謝名峪本票是
      簽給我，因為我把錢給謝名峪，然後他簽本票給我等語（
      見聲羈字第122號卷第11頁），於原審供證稱：是我拿錢
      給謝名峪之後，他才簽本票等語（見原審卷(三)第225頁）
      ，於本院更(一)審又供稱：錢我交給謝名峪，由謝名峪交給
      賭場的人，謝名峪在房間裡面簽本票，謝名峪簽完的本票
      是不是拿給我忘記了，應該是拿給我；我去大陸騙他這張
      本票，我是假扮說他賭輸錢，幫他給對方錢的金主，回臺
      灣後，才跟他要，實際上沒有幫他付錢云云（見本院更(一)
      卷(二)第190頁背面、193頁正面）；被告李文榮於原審作證
      時，亦證稱：因柯陳川有拿錢給謝名峪，要他還賭場的人
      ，柯陳川要他簽本票給柯陳川等語（見原審卷(三)第206頁
      ）。均足證證人謝名峪前揭基本事實之陳述，係與事實相
      符，且由被告柯陳川此等供述可證，被告等人於偵審中曾
      辯稱：本票是李文榮、陳志禎或柯陳川到場前就簽好云云
      ，顯屬虛妄。另被告柯陳川於原審供稱：實際上根本沒有
      謝名峪賭輸這回事等語（見原審卷(一)第90頁），被告李文
      榮於偵查期間法官羈押庭訊時，亦供稱：謝名峪喝醉後，
      由小姐帶回酒店，後來是陳志禎來找我，說謝名峪賭輸錢
      等語（見聲羈字第122號卷第17頁），被告陳志禎於偵查
      期間法官羈押庭訊時，亦為相類之供述（見聲羈字第122
      號卷第9頁），亦可見證人謝名峪所述其當時即自認未賭
      錢等語，係屬事實，被告李文榮於原審及本院前次審理稱
      ：有推筒子詐賭云云，應不可採（見原審卷(三)第214至215
      頁、本院上訴字卷第133頁正面）。
    (2)證人謝名峪本件酒後昏迷之情形，係異於謝名峪平日狀況
      ，業為證人謝名峪證述在卷。而被告陳志禎前於檢察官訊
      問，在有律師在場之情形下，先後結證稱：我知道有要用
      藥，柯陳川、李文榮他們之前在喝酒時就已經有放藥，後
      來柯陳川叫我出去，柯陳川拿一個小瓶子內裝透明液體，
      叫我拿進去放到謝名峪的杯子裡，後來我放好之後，謝名
      峪有喝下去，約半小時後，謝名峪意識不清醒，類似酒醉
      的樣子；下藥是柯陳川在包廂外面拿給我，藥是透明液體
      ，我趁謝名峪與小姐划拳喝酒時，將藥放入謝名峪酒杯，
      謝名峪喝下去後，有先跑出去吐，之後就昏睡在包廂等語
      （見偵字第3743號卷(一)第190頁、卷(二)第104頁）。其於偵
      查期間法官羈押訊問時亦供稱：第一次是柯陳川或李文榮
      放入謝名峪的酒杯，第二次是我放的，是柯陳川拿一個小
      瓶子內裝透明液體給我，叫我放在謝名峪酒杯；李文榮、
      柯陳川在酒店還未對謝名峪下藥前，就有對我說會按柯陳
      川的計劃，由酒店小姐帶謝名峪去別的地方等語（見聲羈
      字第129號卷第8、9頁）。嗣於原審97年1月28日、同年2
      月21日之準備程序，被告陳志禎亦先後坦認：其有在謝名
      峪之酒加不明物，該物是柯陳川給的等語（見原審卷(一)第
      20、91頁）。而謝名峪於返臺後之96年6月22日至宜蘭醫
      院門診，經檢驗其尿中苯二氮平（BZD；證明書誤植為苯
      氮二平）濃度為904.23ng/ml，濃度異常，有該醫院診斷
      證明書1份在卷可稽（見警卷(一)第62頁，偵字第3743號卷
      (一)第26頁），並經診治醫師康世肇於本院具結證明該診斷
      證明書係其開具無誤（見本院上訴字卷第243頁背面）。
      查：「Benzodia-zepines（苯二氮平，簡稱：BZD）類藥
      物屬中樞神經抑制劑，其成分種類繁多，依其作用時間長
      短可分為超短效、短效、中效及長效4種類型，且各成分
      代謝速度亦各不相同。根據Ellenhorn，s Medical
      Toxicology第二版記述：苯二氮平類藥物各成分之排除半
      衰期由1.5至200小時不等。而人體代謝苯二氮平類藥物的
      速度與服用藥物種類、服用劑量、服用頻率、個人體質等
      因素有關，依個案而異。另依據Handbook of Workplace
      Drug Testing一書記述：苯二氮平類藥物經人體代謝，在
      尿液中可排出之藥物代謝物型態包括原態、脫烷基、水解
      及其共軛代謝物等；於尿液中檢出苯二氮平類藥物之可檢
      出時間與施用藥物之類型有關，彼此差異甚大；如果長期
      服用Diazepam、Oxa-zepam等長效型藥品，在尿液可偵測
      到藥物代謝物反應之時間長達幾個禮拜至幾個月；長期服
      用Triazolam等短效型藥劑，於尿液中可偵測藥物代謝物
      反應之時間則最長僅數天；且服用苯二氮平類藥物後於尿
      液中可檢出藥物之濃度，亦與服用藥物種類、服用劑量、
      服用頻率、個人體質及代謝情況等因素有關，依個案而異
      。另依據AHFS Drug Information 2004一書記述：苯二氮
      平類藥物常使用於憂鬱治療劑、鎮定安眠劑、反痙攣劑及
      肌肉鬆弛劑，且所有的苯二氮平類藥物都有相類似的作用
      ，如人體施用苯平類藥物，可能產生包括嗜睡、運動失調
      、疲倦、精神混亂、虛弱、暈眩及昏厥等症狀之副作用；
      其藥效作用與其服用之劑量、年齡、性別、心理或情緒狀
      態及是否併用其他藥物等因素有關，依個案而異。……又
      苯二氮平類藥物係總稱，包括多種成分；苯二氮平類藥物
      有些成分如Triazolam、Flunitrazepam、Nimetazepam屬
      於第三級管制藥品，有些成分如Diazepam、Lorazepam等
      十幾項屬第四級管制藥品；依藥事法第60條規定，管制藥
      品須有醫師之處方，始得調劑、供應」等情，有行政院衛
      生署管制藥品管理局針對宜蘭縣警察局函詢本案BZD藥物
      相關問題所出具之96年10月26日管檢字第0960010605號函
      文1份在卷可參（見宜蘭縣警察局警刑偵二字第096111051
      7號卷＜下簡稱：警卷(二)＞第152至第153頁，偵字第3743
      號卷(二)第59至60頁）。而證人康世肇醫師於本院審理時亦
      具結證稱：平時醫師描述稱為BZD，正確的名稱應為苯二
      氮平，這類藥物是用在中樞神經的鎮定藥物，用在失眠、
      焦慮症治療情形，是處方藥物，一般藥房不應該可以買得
      到，而這類藥物藥效半衰期差異很大，通常病患對此藥物
      副作用，常見的有睡意感、頭暈目眩、步行失調等，基本
      上正常未服藥的身體內並不會有此藥物，依據診斷書記載
      ，病患（指謝名峪）尿液中苯二氮平濃度超出一般基本值
      很多，上述的副作用可能會出現，K他命成分不是苯二氮
      平，但俗稱FM2就是苯二氮平的一種；酒精因為會影響中
      樞神經，所以理論上酒精和BZD一起服用，應該會有交互
      作用，有可能加強他的副作用，行政院衛生署管制藥品管
      理局的函文內已經寫得很清楚，足供參考，K他命成分不
      是苯二氮平，但是俗稱FM2就是苯二氮平的一種，迷幻藥
      的名稱是LSD，但成分不是苯二氮平，至苯二氮平在人體
      代謝時間，無法明確，因為只能分析出苯二氮平，但無法
      認定是哪一種苯二氮平，患者（指謝名峪）體內有驗出苯
      二氮平，表示他們有服用這類藥物，但是時間、數量無法
      確定，甚至連藥物種類都無法確定，但是副作用是相似的
      ，這類藥物因為種類很多，所以半衰期不一定等語（見本
      院上訴字卷第243頁背面至第244頁）。
    (3)查：對於陳志禎本人有下藥於謝名峪酒中，該藥劑係置在
      小瓶子中由柯陳川所交付，柯陳川交待其加入謝名峪酒內
      等情，為被告陳志禎於偵查期間及於原審準備程序前後供
      證明確，再綜觀證人謝名峪所述：其當日在飲酒未過量之
      情形下，異常失去意識等語，以及謝名峪返臺之尿液檢查
      ，發現其尿液之苯二氮平之含量高，暨上述服用含苯二氮
      平成分藥物之副作用與謝名峪所述當日飲酒後之情形相吻
      合等證據，應足認被告陳志禎前開供證係與事實相符，堪
      以採信。被告陳志禎嗣於原審審理中改稱：未下藥云云，
      及於本院前次審理時改稱：係向酒店之服務生索取藥物云
      云，應係其事後卸責之詞，實不足採。被告陳志禎確依柯
      陳川之指示，將柯陳川交付含苯二氮平成分之藥劑加入謝
      名峪所飲用之酒類飲料中，致使謝名峪因藥效作用而昏迷
      、意識不清之事實，堪以認定。
    (4)謝名峪在案發現場有遭李文榮以手肘毆打左眼部位成傷之
      事實，為證人謝名峪始終證述在卷，並有謝名峪於96年6
      月21日至宜蘭醫院診治證明其左眼旁有5×4公分挫傷瘀青
      傷害之驗傷診斷證明書1份在卷可證（見警卷(一)第60頁，
      偵字第3743號卷(一)第25頁），再參以被告柯陳川於偵查期
      間法官羈押庭訊時曾供稱：我到（小間房）現場時，有看
      到謝名峪臉上有受傷等語（見聲羈字第122號卷第10頁）
      ；被告陳志禎於偵查期間亦承認有看到李文榮打謝名峪臉
      部，而另供稱：是在回飯店後云云（見聲羈字第129號卷
      第11頁），均可佐證：證人謝名峪所稱：在現場遭李文榮
      以手肘打左眼部位等語，顯非虛構之詞，應可採信。被告
      等人所辯：未打謝名峪或是回飯店李文榮為演戲才打謝名
      峪云云，要屬卸責或避重就輕之詞，亦不足採。
(三)、按刑法上之強盜罪，係以意圖為自己或第三人不法之所有，
    以強暴、脅迫、藥劑、催眠術或他法，至使不能抗拒，而取
    他人之物或使其交付，為其基本構成要件，此見刑法第328
    條第1項、第330條第1項規定自明。所謂「至使不能抗拒」
    ，應以行為當時客觀時、地、人、物等情狀及被害人主觀上
    之意識為斷。再是否「不能抗拒」，原則上應以通常人之心
    理狀態為準；如行為人所實施之不法手段足以抑制通常人之
    抗拒，使之喪失自由意思，即與之意義相當，反之則否。而
    在通常人所能抗拒之狀態，但因被害人年齡、性別、性格、
    體能等因素，其抗拒能力較之通常人減弱，足認其抗拒顯有
    困難者，即應以被害人本人之心理狀態為判別標準；又所謂
    不能抗拒，祇須行為人所施之暴力等方法已足使被害人本人
    主觀上受到壓制無法抗拒為已足，至客觀上是否已達一般人
    皆不能抗拒之程度，則非所問（最高法院96年度臺上字4409
    號、98年度臺上字第4747號判決意旨參照）。且強盜罪所施
    用之強暴、脅迫等手段，祇須足以壓抑被害人之抗拒，使其
    喪失意思自由為已足，縱令被害人實無抗拒行為或抵抗無效
    ，仍於強盜罪之成立不生影響（最高法院97年度臺上字第11
    35號判決意旨參照）。另本票為設權證券，其權利之發生必
    須作成證券；本票亦屬有價證券，其權利之行使或處分必須
    占有該證券。是本票權利之發生、行使及處分既與證券之作
    成或占有具有不可分離之關係，自亦具有「物」之性質，而
    得為強盜取財罪等犯罪之客體，非僅單純之權利或財產上之
    利益（最高法院89年度臺上字第3724號判決意旨參照）。次
    按共同正犯之成立，祇須具有犯意之聯絡，行為之分擔，既
    不問犯罪動機起於何人，亦不必每一階段犯行，均經參與。
    共同實行犯罪行為之人，在合同意思範圍內，各自分擔犯罪
    行為之一部，相互利用他人之行為，以達其犯罪之目的者，
    即應對於全部所發生之結果，共同負責；共同正犯間，非僅
    就其自己實行之行為負其責任，並在犯意聯絡之範圍內，對
    於他共同正犯所實行之行為，亦應共同負責；又共同正犯不
    限於事前有協議，即僅於行為當時有共同犯意之聯絡者亦屬
    之，且表示之方法，不以明示通謀為必要，即相互間有默示
    之合致亦無不可（最高法院97年度臺上字第2517號判決意旨
    參照）。查：
    (1)由上揭證據可證：本件被害人謝名峪係在被告柯陳川、李
      文榮、陳志禎共謀設局邀約下，至謝名峪從未去過之大陸
      地區遊玩，為使謝名峪昏迷，以利不詳人士將謝名峪送至
      上開房間，由事前安排之不詳大陸人士以實際不存在之賭
      局向謝名峪誆稱有賭輸錢之事，乃由柯陳川指示陳志禎加
      入含苯二氮平成分之藥劑於謝名峪飲用酒中，使謝名裕昏
      迷、意識不清，再由不詳人士將謝名峪帶至上述不詳處所
      之房間，在謝名峪醒來之時，由事先安排之多名大陸人士
      （綜觀被害人謝名峪及被告柯陳川、李文榮、陳志禎之供
      證，現場房間內之大陸人士應至少有六名），向謝名峪誆
      稱：謝名峪賭輸人民幣87萬元云云，要立刻處理，拿謝名
      峪電話通知陳志禎，李文榮、陳志禎經通知至現場，李文
      榮見謝名峪堅稱自己並未賭博，即出手毆打謝名峪，使因
      先前有服用藥劑而意識不甚清楚，已無力抗拒任何要求之
      謝名峪產生心理上莫大之壓力，再加以現場有多名不認識
      之不詳大陸人士在場，謝名峪焉能反抗，隨後亦至現場配
      合演出拿錢要謝名峪轉交之柯陳川，即利用謝名峪此等因
      藥劑效用，意識尚未恢復，無力抗拒，且有上述心理壓力
      ，不敢再有異議之情況，迫使謝名峪簽發本票予柯陳川。
    (2)因本件被告柯陳川等人設局之目的即在取得謝名峪簽發之
      本票，則其等犯行是否符合強盜罪之構成要件，自應從其
      等下藥以至謝名峪簽發本票之整個行為過程，予以通體觀
      察，當不可切割以觀。被告柯陳川既然先有下藥使謝名峪
      昏迷，並將謝名峪獨自移至上開有多名大陸人士在場之房
      間等作為，其等下藥之目的應不僅在方便該等大陸人士誆
      騙謝名峪，且在使謝名峪縱嗣後甦醒，亦會因藥劑之藥效
      持續作用中，無力反抗，此見謝名峪在表明認為自己並未
      賭博後，竟遭與其同來自臺灣之被告李文榮毆打，自可明
      瞭。即若謝名峪未受騙，就用暴力及現場多名人士之圍繞
      ，使已因藥劑無力反抗之謝名峪，不敢再有異議，只有屈
      從一途，應係在被告柯陳川、李文榮、陳志禎三人為本案
      設局之包括認識及犯意聯絡之範圍內。證人謝名峪於原審
      固稱：「（有沒有人不讓你走？）這是我自己想的，沒有
      人對我講這句話。」、「意識模糊才簽的，會怕走不開那
      裡。（為何說沒有簽本票怕走不開？）因為那裡有很多人
      在，而且還有大陸人。」惟衡以現場多人圍繞，且遭同從
      臺灣過來之遊伴毆打，不准否認，復加以藥劑之藥效未完
      全消退，意識未完全恢復，遇此情形，根本不需要有人在
      場講明：「若不從，就要如何如何」之語，或「若不從就
      不讓你走」之語，一般人處於謝名峪此種狀況，應皆會有
      「不簽（或不從）就走不了」之想法。試問：否認有賭博
      即遭毆打，被毆打者接下來還敢有異議？還敢要求離開？
      且被害人要能離開，早就離開，還會等他人打電話通知李
      文榮等人前來？而謝名峪上述「不簽（或不從）就走不了
      」之想法，顯係因藥劑致意識不清之效用、多名不詳人士
      在同一房間內圍繞、以及否認即遭毆打之加乘作用所產生
      ，應皆在謀議、安排本案整個布局及配合演出之被告柯陳
      川、李文榮、陳志禎預見之範圍內，更何況，謝名峪係首
      次前往大陸地區，人地生疏，時值深夜時分，謝名峪之處
      境即如同遭多人於深夜單獨帶至野外無人往來之深山一般
      ，其當時顯因被告柯陳川等人之下藥、設局安排多人在同
      一房間、強暴等行為，已達於不能抗拒之程度，且在不能
      抗拒、無自由斟酌餘地之情形下，屈從柯陳川之要求，未
      敢異議，簽發上開臺幣本票，交付予柯陳川，被告柯陳川
      、李文榮、陳志禎等人行為，實符合意圖為自己不法之所
      有，以藥劑、強暴，至使不能抗拒，而使他人交付其物之
      強盜罪構成要件，被告柯陳川、李文榮、陳志禎始終以設
      局詐賭為藉口，辯稱：本件應係詐欺取財云云，顯屬避重
      就輕，自不足採。
三、綜上所述，本件事證明確，被告柯陳川、李文榮、陳志禎有
    前開加重強盜罪犯行，均洵堪認定。
參、論罪部分：
    因謝名峪於前揭時地，被迫令簽發支票時，有被告柯陳川、
    李文榮、陳志禎三人以及其他至少六名之不詳大陸人士在場
    ，依前述證據可證，在場之六名不詳大陸人士應與被告柯陳
    川、李文榮、陳志禎三人有犯意聯絡及行為分擔，均為共同
    正犯，是核被告柯陳川、李文榮、陳志禎所為，均係犯刑法
    第330條第1項之結夥三人以上強盜罪（結夥三人以上意圖為
    自己不法之所有，以藥劑、強暴，至使不能抗拒，而使他人
    交付其物罪）。按恐嚇罪質，非不含有詐欺性，其與詐欺罪
    之區別，係在行為人對於被害人所用之手段，僅使其陷於錯
    誤者，為詐欺，使發生畏懼心者，為恐嚇（最高法院30年上
    字第668號判例意旨參照）。同理，被告柯陳川等人實施本
    案強盜行為之過程中，縱穿插有欺罔行為，惟其等取財之方
    法，既已有使用藥劑、強暴等至使被害人不能抗拒之手段，
    且被害人係因不能抗拒而屈從，並非因陷於錯誤而交付，其
    等行為係構成強盜罪，不另成立詐欺取財罪。
乙、無罪部分：
壹、公訴意旨另以：被告陳永欽與柯陳川等人就強盜謝名峪財物
    之犯罪，事先共謀，且由被告陳永欽負責事後收帳之工作，
    上開本票嗣經由柯陳川轉交被告陳永欽後，柯陳川、李文榮
    、陳志禎及陳永欽遂率二名年籍不詳之男子多次以灑冥紙、
    丟雞蛋、放鞭炮等行為，分別或共同向謝明峪及其家人謝清
    吉、謝萭楺等人催討。因認被告陳永欽涉犯刑法第330條第1
    項之結夥三人以上強盜罪等語。
貳、按犯罪事實應依證據認定之，無證據不得認定犯罪事實，刑
    事訴訟法第154條第2項定有明文。又檢察官就被告犯罪事實
    ，應負舉證責任，並指出證明之方法，同法第161條第1項亦
    有明文規定。因此，檢察官對於起訴之犯罪事實，應負提出
    證據及說服之實質舉證責任。而刑事訴訟法上所謂認定犯罪
    事實之證據，係指足以證明被告確有犯罪行為之積極證據而
    言，該項證據必須適合於被告犯罪事實之認定，始得採為斷
    罪之資料（最高法院69年臺上字第4913號判例意旨參照）。
    苟積極證據不足為不利於被告事實之認定時，即應為有利於
    被告之認定，更不必有何有利之證據（最高法院30年上字第
    816號判例意旨參照）。又認定犯罪事實所憑之證據，無論
    係直接證據或間接證據，其為訴訟上之證明，須於通常一般
    之人均不致有所懷疑，而得確信其為真實之程度者，始得據
    為有罪之認定，倘其證明尚未達到此一程度，而有合理之懷
    疑存在，本諸無罪推定原則，自應為被告無罪之諭知（最高
    法院76年臺上字第4986號判例意旨、92年度臺上字第2570號
    判決意旨參照）。
參、檢察官起訴書認被告陳永欽涉犯上揭罪嫌，係以被告陳永欽
    事後確有多次向被害人謝名峪及其家人催討債務之事實為據
    。
肆、訊據被告陳永欽否認有此部分加重強盜之犯行，於警詢及偵
    審中始終辯稱：謝名峪在大陸的事，我真的不知道，是柯陳
    川從大陸回臺告訴我謝名峪在大陸賭博輸錢，欠柯陳川錢，
    我是順便與柯陳川去討債，有一次柯陳川在大陸，我有去找
    謝名峪，但大陸的事，我沒有參與，也沒有共謀云云。
伍、經查：
一、檢察官起訴書引用證人謝名峪、謝萬揉、謝清吉（更名為：
    謝長景）證言，惟該等證人於偵審中之證言，乃至於證人石
    佩青於警詢中之證述，皆僅能證明在柯陳川等人取得謝名峪
    簽發之本票返臺後，被告陳永欽曾有出面向謝名峪及其家人
    催討本票所載之金額，證人謝名峪亦證稱：在簽本票返臺之
    前，未曾見到陳永欽，陳永欽未去大陸，亦不知陳永欽有無
    參加謀議等語（見警卷(一)第25至26頁，偵字第3743號卷(一)第
    91至95頁，原審卷(二)第13至23、25至34、44至45頁）。是謝
    名峪、謝萬揉、謝清吉及石佩青之證言，均不能證明被告陳
    永欽對柯陳川等三人所為強盜謝名峪財物之犯行，在事前或
    事中有共謀或參與。至於被告陳永欽於柯陳川於返臺後，縱
    有積極參與向謝名峪催討債務之作為，惟此係事後所發生之
    事，且若以證人謝名峪所稱：陳永欽叫柯陳川「大哥」，也
    在耐斯檳榔攤賣檳榔、打麻將抽頭等語（見偵字第3743號卷
    (一)第92頁），大哥事後叫聽從其指揮之人出面催討債務，事
    屬常見，且若有報酬可得，自會更加積極，僅以被告陳永欽
    事後有何積極出面催討之行為，推論其事前對被告柯陳川等
    人前揭強盜行為知情並有共謀，尚屬推測、擬制。
二、除後述之共同被告柯陳川之第三次警詢筆錄外，共同被告柯
    陳川、林文榮、乃至於於偵查期間及原審準備程序自承有用
    藥劑之陳志禎，自警詢初詢時即始終否認被告陳永欽就設局
    謝名峪取財部分，於其三人在耐斯檳榔攤謀議時有在場或事
    先知情（見警卷(一)第30至34、38至44頁，偵字第3743號卷(一)
    第132至138、177至178、188頁、卷(二)第24、35至37、104至
    105頁，聲羈字第122號卷第10、16至17頁，聲羈字第129號
    卷第8至11頁，原審卷(一)第17至20、90至91頁、卷(三)第202頁
    以下，本院卷略）。至於在本案偵查期間之96年10月24日之
    警詢筆錄，固記載共同被告柯陳川供稱：整個詐賭案（謝名
    峪）是我跟李文榮、陳志禎、陳永欽四人共同在檳榔攤想出
    來的，當時陳永欽也在場，陳永欽負責回國後索討對方欠款
    ，等到回國再均分為四份（我、李文榮、陳志禎、陳永欽各
    一份）等語（見偵字第3743號卷(二)第39至41頁），且經宜蘭
    縣政府警察局以99年4月20日警刑偵二字第0991009469號函
    檢送有詢問者、製作者及柯陳川簽名之原始筆錄1份供參（
    見本院更(一)卷第(一)第74至74之1頁）。惟查：
    (1)被告陳永欽及其辯護人始終爭執該份警詢筆錄之證據能力
      （見原審卷(一)第94頁，本院上訴字卷第164頁正面，本院
      更(一)卷(一)第57頁、卷(二)第186頁正面）。而共同被告柯陳
      川於本院供證時，就該次筆錄，雖承認無非法取供之問題
      ，惟供證稱：在耐斯檳榔攤謀議謝名峪案件時，是李文榮
      、陳志禎和我，沒有陳永欽；那時候在羈押禁見中，心裡
      也會害怕，心中一直掛念外面小孩，一直想要交保，那時
      也不知道李文榮或陳志禎有無跟陳永欽講過，所以那時就
      順著警察的話意講等語（見本院更(一)卷(二)第117頁正面、
      第155至156頁）。按依刑事訴訟法第159條之2之規定，被
      告以外之人在檢察事務官、司法警察（官）調查中所為之
      陳述，如與審判中不符，其先前之陳述，具有較可信之特
      別情況，且為證明犯罪事實所必要者，得為證據。所稱「
      具有較可信之特別情況」屬於傳聞例外證據能力之要件，
      法院應比較其前、後陳述時之外在環境及情況，以判斷何
      者較為可信，與其先前供述之任意性要件有先後層次之別
      。得為證據之被告以外之人在審判外之陳述應先具備任意
      性之要件，捨此即無證據適格之可言；但其審判外之陳述
      如僅具有任意性，自亦無由得以推認已合致傳聞例外「具
      有較可信之特別情況」之條件（最高法院98年度臺上字第
      7662號判決意旨參照）。是僅有任意性，尚不足以認為共
      同被告柯陳川於該次警詢中之陳述，有較可信之特別情況
      。而觀以共同被告柯陳川於該次警詢筆錄前後之警詢及偵
      查筆錄，皆未曾供稱：陳永欽事前有參與謀議或在場等語
      之情形（見上引頁數之筆錄），並無可認該份筆錄有距離
      案發時間較近，較無機會匿飾增減，記憶猶新之特別可信
      情況。又經本院勘驗該份筆錄之錄影光碟及在該次詢問之
      前同日詢問者與柯陳川溝通情況之錄影光碟，勘驗結果如
      下：其中在該次詢問前之溝通，就工作分配部分，柯陳
      川有講到李文榮、其本人、陳志禎三人，詢問警員追問：
      「有阿欽？」柯陳川只有講「阿欽」二字，未再講有或無
      ，一直在做思考，警員一直追問，且一直認為柯陳川不敢
      講，有隱瞞，柯陳川開始拿煙起來抽，一直到結尾，沒有
      看到柯陳川有表示陳永欽有參與或沒有參與（見本院更(一)
      卷(二)第75頁背面）。該第三份調查筆錄部分，柯陳川自
      錄影畫面第8分多鐘起，係供稱是其本人與李文榮、陳志
      禎商討，一直未提到有陳永欽，直到錄影時間17分15秒時
      ，警員問：當時陳永欽是否有在場時，柯陳川猶豫、沈默
      ，未回答，約過一分鐘後，答稱當時「阿欽」也有在場（
      時間為光碟中時間17:15至18:08），但在此之前，詢問警
      員有持續問柯陳川：陳永欽沒事為何會去討錢，不太可能
      ，是不是不敢說之語，嗣警員問陳永欽負責什麼時，柯陳
      川又未回答、沈默，從25分58秒到27分40餘秒，有說在大
      陸沒有跟陳永欽聯絡，警員再問陳永欽：不可能只有出主
      意，是否另負責討債時之語，柯陳川乃回答：「回來帳目
      …」之語，但聲音很小，聽不清楚，期間警員曾向柯陳川
      表示為何提到陳永欽就停住，及對柯陳川說：「架勢好一
      點」、「沒什麼好怕」、「我這樣說你懂不懂」之語，在
      詢問過程，柯陳川並未說分成四份〔分成四份係警員所說
      ，柯陳川未為反對之表示（有點頭）〕，柯陳川又稱：「
      討論的結果，看誰去拿到錢，再由那個人拿來分」，警員
      向柯陳川問是否為四人討論的結果，柯陳川稱：「嗯」。
      筆錄中之「分成四份，分給我們四個人」部分，並非柯陳
      川所述（見本院更(一)卷(二)第117頁背面至第118頁）。上開
      勘驗結果顯示：柯陳川於提及其本人及李文榮、陳志禎時
      ，態度、對話自然，但就被告陳永欽，明顯顯現猶豫、不
      自然，且係在警員不斷催促、以話刺激之情況下而為之，
      柯陳川有順著詢問者之問話，單純回答：「嗯」之情形，
      未為具體狀況之描述，如此固不能認為柯陳川當時之自由
      意思有受到壓抑，但亦難認係出於其自然之發言，更難認
      其該次供述就被告陳永欽如何參與犯罪之分工、如何分配
      所得財物等細節，有敘述綦詳之情事，自不能認定柯陳川
      之該次警詢筆錄有較可信之特別情況存在，其證據能力實
      有疑慮（事實上檢察官起訴書亦未引用該筆錄作為起訴依
      據，此見起訴書證據清單編號2之待證事項自明）。
    (2)又縱設柯陳川該份筆錄就被告陳永欽部分之證明，有證據
      能力。惟按被告或共犯之自白，不得作為有罪判決之唯一
      證據，仍應調查其他必要之證據，以察其是否與事實相符
      ，刑事訴訟法第156條第2項定有明文。其立法目的乃欲以
      補強證據擔保自白之真實性；亦即以補強證據之存在，藉
      之限制自白在證據上之價值。而所謂補強證據，則指除該
      自白本身外，其他足資以證明自白之犯罪事實確具有相當
      程度真實性之證據而言。雖其所補強者，非以事實之全部
      為必要，但亦須因補強證據與自白之相互利用，而足使犯
      罪事實獲得確信者，始足當之，苟無法證明其自白係與事
      實相符，根本即失其證據之證明力，不得採為判斷事實之
      根據。查：除共同被告柯陳川該次警詢筆錄外，被告陳永
      欽及其他共同被告李文榮、陳志禎均否認被告柯陳川、李
      文榮、陳志禎於謀議對謝名峪設局取財時，被告陳永欽亦
      有在場，則該份筆錄記載之柯陳川供述：是我跟李文榮、
      陳志禎、陳永欽四人共同在檳榔攤想出來的，當時陳永欽
      也在場等語，實欠缺任何補強證據足證其此部分不利於被
      告陳永欽之供述，係與事實相符，是該份筆錄應無證據之
      證明力，不得採為不利於被告陳永欽判斷之根據。
三、另在被告陳永欽位於宜蘭縣宜蘭市○○路91號之居處，經警
    扣得白色藥丸，該白色藥丸經送鑑定結果，檢出氟硝西泮
    Flunitrazepam成分，該藥品屬管制藥品，雖有交通部民用
    航空局航空醫務中心毒品鑑定書1份在卷可稽（見偵字3743
    號卷(二)第24頁）。依行政院衛生署管制藥品管理局96年10月
    26日管檢字第0960010605號函文所示，該扣案之白色圓形錠
    劑之成分固含苯二氮平。惟被告陳永欽否認其有將該類藥丸
    提供予柯陳川犯謝名峪案件之用，供稱：該等藥丸是宜蘭員
    山榮民醫院附設門診部門醫師開立治療其所罹憂鬱症之藥物
    等語，而柯陳川提供予陳志禎用以對謝名峪下藥者，係透明
    液體，並非藥丸，為共同被告陳志禎供述在卷，且柯陳川在
    大陸地區既有共犯，相關液體藥劑是否可認為必為柯陳川自
    臺灣攜至大陸地區者，亦有疑問。柯陳川否認有提供藥劑之
    辯解固不實在，但實難以進一步推認：柯陳川提供之藥劑源
    頭，係被告陳永欽或被告陳永欽事前知柯陳川等人要對謝名
    峪犯案而提供相關藥物予柯陳川。
四、在被告陳永欽持有中查扣之空白本票，其票號為467583號至
    467600號，經本院更(一)審當庭勘驗無誤（見本院更(一)卷(二)第
    191頁背面），而卷附之被害人謝名峪在大陸地區被迫簽發
    本票之票號為776939號，有該本票影本在卷可查（見警卷(一)
    第5頁），二者顯非出自同一本空白本票簿，是被告陳永欽
    持有之空白本票，亦與被害人謝名峪簽發之本件本票無關連
    性。
六、綜上所述，檢察官所舉證據及本院依據卷內資料調查證據之
    結果，尚不足以證明被告陳永欽確有公訴意旨所指之強盜謝
    名峪財物之犯行。此外，復查無適合且有充足證據證明力之
    證據足資證明被告陳永欽有此部分犯罪，其此部分犯罪應屬
    不能證明。
丙、撤銷改判及量刑：
壹、原審就事實一所示犯行，對被告柯陳川、李文榮、陳志禎予
    以論罪科刑，固非無見，惟查：(一)本件被告柯陳川、李文榮
    、陳志禎之加重強盜犯行，其手段有使用藥劑及強暴手段，
    原審認係脅迫，尚有疏漏。(二)被告陳志禎等人以小瓶子內裝
    不明液體加入被害人謝名峪之酒類飲料中，該不明液體內含
    苯二氮平成分之藥劑，業見前述，原判決未予明確認定，亦
    有未當。(三)本件實無謝名峪賭博之情，原判決事實欄認定謝
    名峪有被帶至賭場內賭博，亦與卷證資料不符。(四)謝名峪被
    迫簽發本票之面額為新臺幣384萬元，原審判決誤載為新臺
    幣388萬元，亦有疏忽。(五)查無充分之證據足證被告陳永欽
    係本件強盜謝名峪犯行之共犯，業見前述，原審認陳永欽係
    共犯，亦有未合。被告柯陳川、李文榮、陳志禎就前揭強盜
    事實，提起上訴，否認有強盜犯行，均辯稱僅係詐賭，並非
    強盜云云，固不足取；被告陳永欽上訴，否認此部分犯罪，
    指摘原審此部分判決不當，則為有理由，且原審此部分判決
    有上揭可議之處，自應由本院將原判決關於被告柯陳川、李
    文榮、陳志禎、陳永欽加重強盜謝名峪財物部分暨被告柯陳
    川、李文榮、陳永欽定應執行刑部分，均予以撤銷改判。
貳、就事實欄一所示被告柯陳川、李文榮、陳志禎強盜部分，爰
    審酌被告柯陳川、李文榮、陳志禎等人共同意圖為自己不法
    之所有，竟推由被告陳志禎邀其友人謝名峪至大陸地區後，
    以藥劑、強暴手段強盜謝名峪財物，其等犯罪所生之危害甚
    鉅，及其等犯罪之動機、手段、素行，其三人之提議、分工
    、參與之程度，以及被告三人嗣坦承部分事實，但未肯完全
    據實陳述，暨被告陳志禎於偵查期間及原審準備程序坦承有
    使用藥劑，其犯後態度顯較另二人為佳等一切情狀，各量處
    被告柯陳川、李文榮有期徒刑7年6月、被告陳志禎處有期徒
    刑7年2月。至於扣案之被告柯陳川所有之錄音帶、發音光碟
    ，無證據足認係供被告等人犯本件強盜罪所用之物，不為沒
    收之諭知。
參、本件尚不能證明被告陳永欽有參與強盜謝名峪財物之犯行，
    不能認定其有此部分犯罪，爰對此部分為無罪判決之諭知。
    至於被告陳永欽嗣出面為柯陳川向謝名峪及其家人討債部分
    ，是否另涉犯強制、恐嚇危害安全等罪嫌，應由檢察官另行
    偵辦，因此等部分不在起訴事實範圍，法院無從審究。
丁、被告李文榮經合法傳喚，無正當理由不到庭，爰不待其陳述
    逕行判決。
據上論斷，應依刑事訴訟法第371條、第369條第1項前段、第364
條、第299條第1項前段、第301條第1項前段，刑法第28條、第33
0條第1項，判決如主文。
本案經檢察官許仲瑩到庭執行職務。
中    華    民    國   100    年    5     月    5     日
            刑事第十三庭  審判長法  官  曾德水
                                法  官  楊貴雄
                                法  官  王復生
以上正本證明與原本無異。
檢察官、被告柯陳川、李文榮、陳志禎如不服本判決，應於收受
送達後10日內向本院提出上訴書狀，其未敘述上訴之理由者並得
於提起上訴後10日內向本院補提理由書（均須按他造當事人之人
數附繕本）「切勿逕送上級法院」。
被告陳永欽不得上訴。
                                書記官  陳靜雅
中    華    民    國   100    年    5     月    13    日
附錄：本案論罪科刑法條全文
中華民國刑法第330條
（加重強盜罪）
犯強盜罪而有第 321 條第 1 項各款情形之一者，處 7 年以上
有期徒刑。
前項之未遂犯罰之。